【裁判字號】    99,上訴,183
【裁判日期】    990330
【裁判案由】    偽造有價證券
【裁判全文】
臺灣高等法院臺南分院刑事判決         99年度上訴字第183號
上  訴  人
即  被  告  甲○○
上列上訴人因偽造有價證券案件，不服臺灣嘉義地方法院98年度
訴緝字第41號中華民國98年12月17日第一審判決（起訴案號：臺
灣嘉義地方法院檢察署88年度偵字第6183號），提起上訴，本院
判決如下：
    主  文
上訴駁回。
    理  由
一、按刑事訴訟法第361條、第367條規定，不服地方法院之第一
    審判決而上訴者，應提出上訴書狀，並敘述「具體理由」，
    為上訴必備之程式；其所提出之書狀未敘述上訴理由，或僅
    曾以言詞陳述上訴理由者，均應於上訴期間屆滿後20日內補
    提理由書於第一審法院。第一審法院經形式審查，認逾期未
    補提上訴理由者，應定期間先命補正；逾期未補正者，為上
    訴不合法律上之程式，應以裁定駁回。倘「已提出上訴理由
    」，但所提非屬具體理由者，則由第二審法院以上訴不合法
    律上之程式，判決駁回。而所謂「具體理由」，必依據卷內
    既有訴訟資料或提出新事證，指摘或表明第一審判決有何採
    證認事、用法或量刑等足以影響判決本旨之不當或違法，而
    構成應予撤銷之具體事由，始克當之（例如：依憑證據法則
    具體指出所採證據何以不具證據能力，或依憑卷證資料，明
    確指出所為證據證明力之判斷如何違背經驗、論理法則）；
    倘僅泛言原判決認定事實錯誤、違背法令、量刑失之過重或
    輕縱，而未依上揭意旨指出具體事由，或形式上雖已指出具
    體事由，然該事由縱使屬實，亦不足以認為原判決有何不當
    或違法者（例如：對不具有調查必要性之證據，法院未依聲
    請調查亦未說明理由，或援用證據不當，但除去該證據仍應
    為同一事實之認定），皆難謂係具體理由，俾與第二審上訴
    制度旨在請求第二審法院撤銷、變更第一審不當或違法之判
    決，以實現個案救濟之立法目的相契合，並節制濫行上訴（
    最高法院97年度台上字第892號判決參照。）。
二、上訴意旨略以：上訴人即被告很積極找乙○○和解，並且有
    還貨款，非惡意讓對方受害。上訴人身體狀況不佳，血糖高
    達384、高血壓高達170-187，左腳有車禍後遺症，右小腿骨
    折，右足踝挫傷，必須長期復健，有中西醫診斷證明可證。
    故請撤銷原判決，更為妥適之判決云云。
三、經查：上訴人即被告甲○○因缺乏金錢支付貨款，竟基於行
    使偽造有價證券之概括犯意，先於民國（下同）88年5月1日
    在其當時所經營、位在嘉義縣水上鄉○○路109巷1之1號服
    飾店內，以新臺幣（下同）6000元代價向曾明得（另案業經
    法院判刑確定）購入曾明得所偽造如附表編號一所示支票乙
    紙後，於88年5月初某日，在嘉義市○○路708號「邱記服飾
    批發店」內，將該紙偽造之支票交予乙○○作為支付購衣貨
    款之用以行使。復於同年6月1日，在其所開設之服飾店內，
    再以8000元代價向曾明得購入曾明得所偽造如附表編號二所
    示之支票乙紙後，繼於同年6月初某日，在「邱記服飾批發
    店」內將該紙偽造之支票交予乙○○作為支付購衣貨款之用
    以行使。嗣經乙○○於同年5月底屆期提示如附表編號一所
    示支票遭退票後，繼於同年6月中旬向銀行查詢後發覺如附
    表編號二所示支票業已遭拒往，遂報警處理。
四、原審法院以：
(一)、訊據被告甲○○對上開犯罪事實均坦承不諱，復據證人即被
    害人乙○○於警詢時、偵查中及原審法院訊問均指訴綦詳，
    亦與證人（即另案被告）曾明得於警詢時、偵查中及法院訊
    問之供詞相符，並有如附表所示支票影本2紙、臺南市票據
    交換所存款不足退票單影本一紙在卷可稽，均足徵被告上開
    自白確與事實相符，應堪採信。故本件事證明確，被告上開
    犯行至堪認定，應依法論科。
(二)、按銀行支票，係以券面載明金額而欲實行其金額之權利，必
    須占有該支票，且該支票得自由轉讓，具有流通之性質，自
    係有價證券之一種。被告持用如附表所示偽造之支票充作支
    付貨款所用，核其所為係犯刑法第201條第2項之行使偽造有
    價證券罪。
(三)、按行為後法律有變更者，適用行為時之法律。但行為後之法
    律有利於行為人者，適用最有利於行為人之法律，此為刑法
    第2條第1項所揭示之從舊從輕原則。查：
  1.關於罰金刑貨幣單位由銀元修正為新臺幣之法律適用，因95
    年7月1日修正公布施行之刑法施行法第1條之1增訂「（第1
    項）中華民國94年1月7日刑法修正施行後，刑法分則編所定
    罰金之貨幣單位為新臺幣。（第2項）94年1月7日刑法修正
    時，刑法分則編未修正之條文定有罰金者，自94年1月7日刑
    法修正施行後，就其所定數額提高為30倍。但72年6月26日
    至94年1月7日新增或修正之條文，就其所定數額提高為3倍
    」，而刑法第201條第2項，自72年6月26日（即罰金罰鍰提
    高標準條例修正公布日）迄今均未修正，其罰金之法定刑分
    別為「3千元」（貨幣單位均為「銀元」），再依罰金罰鍰
    提高標準條例第1條前段規定罰金刑提高10倍分別為「銀元
    3萬元」，依現行法規所定貨幣單位折算新臺幣條例規定折
    算分別為「新臺幣9萬元」；又於刑法施行法第1條之1施行
    日（即95年7月1日）後，刑法所定罰金之貨幣單位改為「新
    臺幣」，就其所定數額提高30倍，亦分別為「新臺幣9萬」
    ，是刑法施行法第1條之1施行後，罰金刑貨幣單位雖有「新
    臺幣」之更異，惟適用結果之罰金額度則無二致，就罰金法
    定刑提高之「刑罰權規範內容」並無利或不利變更，自不生
    新舊法之比較問題。
  2.被告行為後，刑法第33條第5款關於「罰金：1元以上」規定
    ，修正公布為「罰金：新臺幣1千元以上，以百元計算之」
    ，故法定本刑中列有罰金刑者，其法定最低度罰金刑因之提
    高，涉及科刑規範之變更，自有新舊法比較必要（最高法院
    95年第8次刑事庭會議決議參照），比較結果，以舊法有利
    於行為人，應適用舊法規定定其罰金部分之法定刑。
  3.被告行為後，刑法第56條連續犯之規定，業於95年7月1日刪
    除，被告修正施行前犯行，因行為後連續犯規定廢止，影響
    刑罰利或不利法律效果，屬法律變更，依新法第2條第1項前
    段規定比較新、舊法結果，應適用較有利於被告之行為時舊
    法論以連續犯。被告上開2次行使偽造有價證券之行為，時
    間緊接，犯罪構成要件相同，顯係基於概括犯意為之，為連
    續犯，應依廢止前刑法第56條規定，論以1罪，並加重其刑
    。
  4.綜合上開條文修正前、後之比較，修正後之刑法規定均未較
    修正前規定有利於被告，故應適用修正前法律之規定。
(四)、爰審酌被告尚無前科之素行、國中肄業之智識程度，其因欠
    缺金錢支付貨款而購買偽造支票持以行使之犯罪動機及犯罪
    手段，再衡酌其行使偽造支票之數量與對於被害人所生損害
    ，以及其犯罪後自偵查中即長期逃匿，通緝到案後固坦承行
    使偽造有價證券犯行，然迄未能完全填補被害人損害等一切
    情狀，量處有期徒刑1年6月。末按偽造之有價證券，不論屬
    於犯人與否，均應沒收，刑法第205條定有明文。是如附表
    所示之支票2紙，均應依刑法第205條宣告沒收等情。顯見原
    審法院已詳敘認定上訴人犯罪事實之理由、證據及量刑審酌
    之事由，從形式上審查，並無違背法令之情形。
五、經查：
(一)、上訴人即被告提起上訴，泛稱其積極找被害人乙○○和解，
    並已還部分貨款，非惡意讓對方受害云云，復未提出積極證
    據證明其確有與乙○○積極和解之事證，實難認為有具體理
    由。
(二)、再被告上訴辯稱其身體不佳，有多處骨傷，須長期復健云云
    ，則為個人辯解情詞，不在刑法第57條各款量刑標準之列，
    亦非具體理由。
(三)、依上所述，被告上訴並未依據卷內既有訴訟資料或提出新事
    證，指摘或表明第一審判決有何採證認事、用法或量刑等足
    以影響判決本旨之不當或違法之具體事由（按上訴理由是否
    具體，係屬第二審審查之範圍，不在命補正之列，刑事訴訟
    法第361條修正立法理由參照）。按之上開規定，本件上訴
    顯屬違背法律上之程式，自應予駁回，並不經言詞辯論為之
    。至被告既係經通緝到案，依中華民國九十六年罪犯減刑條
    例第5條規定，本不得減刑，附此說明。
六、依刑事訴訟法第367條前段、第372條，判決如主文。
中    華    民    國    99    年    3     月    30    日
                  刑事第三庭    審判長法  官  陳義仲
                                      法  官  楊清安
                                      法  官  宋明中
以上正本證明與原本無異。
如不服本判決應於收受送達後10日內向本院提出上訴書狀，其未
敘述上訴理由者，並得於提起上訴後10日內向本院補提理由書（
均須按他造當事人之人數附繕本）「切勿逕送上級法院」。
                                      書記官  王薇潔
中    華    民    國    99    年    3     月    30    日

司法院資訊處製作；財團法人民間司法改革基金會備份。
